【裁判字號】    94,訴,1632
【裁判日期】    970107
【裁判案由】    所得稅法
【裁判全文】
臺北高等行政法院裁定
                                      94年度訴字第1632號
原      告  甲○○
訴訟代理人  高瑞錚律師
            陳在源律師（兼送達代收人）
被      告  財政部臺北市國稅局
代  表  人  凌忠嫄（局長）住同上
訴訟代理人  丙○○
            乙○○
上列原告因與被告間所得稅法事件，聲請更正判決。本院裁定如
下：
    主  文
聲請駁回。
    理  由
一、按判決須有誤寫、誤算或其他類此之顯然錯誤，法院始得以
    裁定更正之，民事訴訟法第232 條第1 項定有明文。此項規
    定，於行政訴訟法之裁判準用之，行政訴訟法第218 條亦有
    明文規定。
二、本件聲請意旨略以：本件原告訴之聲明為「訴願決定及原處
    分（含復查決定）均撤銷」，依起訴狀狀首記載，原訴願決
    定、復查決定及原處分係指「財政部民國（下同）94年3 月
    31日台財訴字第09300555850 號訴願決定書、財政部臺北市
    國稅局93年8 月6 日財北國稅法字第0930222439號復查決定
    書、財政部台北市國稅局88、89、90年度扣繳稅額繳款書41
    份、財政部台北市國稅局第00000000000 、00000000000 、
    00000000000 、00000000000 、00000000000 號罰鍰處分書
    」。故原告請求，乃訴願決定、復查決定、及原處分（補扣
    繳處分、罰鍰處分）。鈞院就本件所為94年度訴字第1632號
    判決，依判決理由欄結論之第六點記載：「原告訴請撤銷原
    處分與訴願決定，為有理由，應予准許，著由被告就原告主
    張應屬借貸而匯出之款項，再予詳查重為處分。」等語，顯
    然並非僅僅撤銷訴願決定及復查決定，而係原處分（補扣繳
    處分、罰鍰處分）併同撤銷，責成被告重新做成補扣繳處分
    及罰鍰處分。況主文未見有「原告其餘之訴駁回。」之記載
    ，則原告本件訴訟係全部勝訴，亦即訴願決定、復查決定、
    及原處分（補扣繳處分、罰鍰處分）均應撤銷。惟主文第一
    項記載「訴願決定及原處分（即復查決定）均撤銷」，所謂
    「原處分（即復查決定）」，將原處分與復查決定以「即」
    字等同，文義上似僅撤銷訴願決定及復查決定，而未連同原
    處分（補扣繳處分、罰鍰處分）併予撤銷，與理由欄所示有
    所不符，此節應屬誤寫，亦即將「原處分（含復查決定）」
    誤載為「原處分（即復查決定）」，應予更正。
三、按對於課稅處分之行政救濟制度，為減輕訴願機關及行政法
    院之工作負擔，疏減訟源，並使稽徵機關就近重新查核，以
    維護納稅人之權益，乃有復查制度之設。人民對於復查決定
    如有不服，再循一般之行政救濟程序即訴願、起訴、上訴等
    程序，請求救濟。再依改制前行政法院48年裁字第40號判例
    意旨指「查關於再審原告所得稅部分之原處分及訴願再訴願
    決定，並經本院原判決予以撤銷，應由再審被告官署依復查
    程序另為處分」，及財政部68年3 月13日台財稅字第31577
    號函釋「為加速行政救濟案件之處理以保障納稅義務人權益
    ，凡經訴願、再訴願決定，或行政訴訟判決撤銷由原處分機
    關另為處分之案件，稽徵機關應依稅捐稽徵法第35條第2 項
    （註：現行法為第4 項）規定，於接到訴願決定書或行政法
    院判決書後2 個月內為復查決定」，故實務上判決主文所載
    之原處分，大致上均指「原復查決定」，即以復查決定為撤
    銷訴訟之程序標的，此為實務界採取「裁決主義」之結果。
    本件原告訴之聲明雖為「訴願決定及原處分（含復查決定）
    均撤銷」，惟稽之前述裁決主義之見解，本件撤銷訴訟自應
    以被告93年8 月6 日財北國稅法字第0930222439號復查決定
    為程序標的。因而，本件判決於理由既認定原告主張部分款
    項為借貸應屬可信，復查決定維持原核定乃有違誤，主文諭
    知撤銷之原處分即指復查決定，是行政程序應回復到復查階
    段，由被告重為復查決定。本件並無何民事訴訟法第232 條
    第1 項所規定之顯然錯誤等情事，原告聲請裁定更正，乃屬
    無據，應予駁回。
四、依行政訴訟法第218 條、民事訴訟法第232 條第1 項定，裁
    定如主文。
中    華    民    國    97    年     1    月    7     日
                       臺北高等行政法院第四庭
                               審判長法  官  陳  國  成
                                     法  官  陳  秀  
                                     法  官  李  玉  卿
上為正本係照原本作成。
如不服本裁定，應於送達後10日內向本院提出抗告狀（須按他造
人數附繕本）。
中    華    民    國    97    年     1    月    7     日
                                     書記官  楊  怡  芳


司法院資訊處製作；財團法人民間司法改革基金會備份。
